【裁判字號】    90,台非,308
【裁判日期】    900830
【裁判案由】    違反毒品危害防制條例等罪
【裁判全文】
最高法院刑事判決                                  九十年度台非字第三○八號
    上訴人  最高法院檢察署檢察總長
    被  告  甲○○
右上訴人因被告違反毒品危害防制條例等罪案件，對於台灣高雄地方法院中華民國八
十九年八月二十八日第一審確定判決（八十九年度訴緝字第三九號，起訴案號：台灣
高雄地方法院檢察署八十七年度偵字第一六五七號），認為違法，提起非常上訴，本
院判決如左：
    主  文
原判決撤銷。
甲○○連續施用第一級毒品，免刑。針筒貳支沒收。又共同私行拘禁，處有期徒刑拾
月。
    理  由
非常上訴理由稱：「按判決不適用法則或適用不當者，為違背法令，刑事訴訟法第三
百七十八條定有明文。又受有期徒刑之執行完畢，或受無期徒刑或受有期徒刑一部之
執行而赦免後，五年以內再犯有期徒刑以上之罪者，始為累犯，刑法第四十七條亦定
有明文。本件台灣高雄地方法院以被告曾於民國八十二年間，因違反麻醉藥品管理條
例案件，經法院判處有期徒刑六月確定，於八十三年十二月三日執行完畢，猶不知悔
改，自八十五年底某日起至八十九年十二月一日，連續施用海洛因多次，認定係屬累
犯，判處免刑。又於八十六年十一月二十九日在高雄市控制陳立明之行動自由，認定
係屬累犯，依累犯之規定判處有期徒刑壹年，惟被告自八十年間起，因恐嚇、上述違
反麻醉藥品管理條例及於八十二年間違反肅清煙毒條例案件，分別經判處有期徒刑六
月、六月、三年二月，合併執行有期徒刑四年二月，於八十二年十二月四日發監執行
，至八十七年一月十七日始為刑期終結日期，被告於八十四年十月二十日假釋出獄，
有檢察官執行指揮書及台灣台中監獄報請撤銷假釋報告表附於台灣高雄地方法院檢察
署八十九年度執字第五五四九號卷可稽，犯本件連續施用海洛因多次及控制陳立明之
行動自由之時間，係在假釋期間，其所受有期徒刑之處罰尚非於八十三年十二月三日
執行完畢，法院竟依累犯之規定論罪判刑，自有判決適用法則不當之違法。案經確定
，爰依刑事訴訟法第四百四十一條、第四百四十三條提起非常上訴，以資糾正。」等
語。
本院按：受有期徒刑之執行完畢，或受無期徒刑或有期徒刑一部之執行而赦免後，五
年以內再犯有期徒刑以上之罪者，方為累犯，此觀刑法第四十七條規定甚明。又刑法
第七十九條之一第一項規定：「二以上徒刑併執行者，第七十七條所定最低應執行之
期間，合併計算之。」同條第三項規定：「依第一項規定合併計算執行期間而假釋者
，前條第一項規定之期間，亦合併計算之。」則在併合執行之情形，經許其假釋出獄
者，其報請許可假釋所須最低應執行之期間，既合併計算；且假釋期間（即殘刑期間
），亦合併計算之，其期間即無從區分，縱使假釋出獄前所執行之期間已逾其中任一
罪之刑期，倘其後假釋經撤銷者，仍不能認為已經執行完畢。本件被告甲○○曾於八
十年間因犯恐嚇罪經台灣花蓮地方法院判處有期徒刑六月（原宣告緩刑，嗣已撤銷緩
刑），刑期自八十二年十二月四日起，原應至八十三年六月三日止；嗣又於八十二年
間因違反麻醉藥品管理條例經台灣彰化地方法院判處有期徒刑六月，自八十三年六月
四日起接續執行，原應至八十三年十二月三日止；另又於八十二年間因施用毒品經台
灣彰化地方法院判處有期徒刑三年二月，自八十三年十二月四日起接續執行，上開三
案合併計算執行期間，原應至八十七年一月三十一日止，惟執行至八十四年十月二十
日縮刑假釋出獄，刑期應至八十七年一月十七日縮刑屆滿。其後在假釋期間，又因違
反麻醉藥品管理條例，另案經台灣高等法院台中分院判處有期徒刑九月確定，而由台
灣台中監獄報請撤銷其前案之假釋，尚應執行殘刑二年二月二十八日（刑期自八十九
年二月十一日起至九十一年五月八日止），目前尚在執行中，有台灣高雄地方法院檢
察署刑案資料查註紀錄表、台灣高等法院被告全國前案紀錄表、檢察官執行指揮書影
本等在卷（見原審卷第十三頁、第十四頁、第十九至二十三頁、第八十四至九十一頁
）；及台灣台中監獄報請撤銷假釋報告表附於台灣高雄地方法院檢察署八十九年度執
字第五五四九號卷內可稽。則被告於本案所犯二罪，即自八十五年底起至八十九年十
二月一日止，連續施用第一級毒品；及於八十六年十一月二十九日犯妨害自由罪時，
其前案（三案接續執行，合併計算其執行期間）因假釋，尚未執行完畢。原判決誤認
為其中於八十二年間因違反麻醉藥品管理條例所處有期徒刑六月，已於八十三年十二
月三日執行完畢，因而於本案適用刑法第四十七條，論被告為累犯，自有適用法則不
當之違法。案經確定，且不利於被告，非常上訴意旨執以指摘，為有理由，應由本院
將原判決撤銷，並改判如主文第二項所示，以資救濟。
據上論結，應依刑事訴訟法第四百四十七條第一項第一款但書，毒品危害防制條例第
十條第一項、第二十條第二項、第三十五條第三款，刑法第十一條前段、第二十八條
、第五十六條、第三百零二條第一項、第三十八條第一項第二款，罰金罰鍰提高標準
條例第一條前段，判決如主文。
中      華      民      國     九十     年      八      月     三十     日
                              最高法院刑事第十二庭
                                  審判長法官  呂  潮  澤
                                        法官  陳  世  雄
                                        法官  孫  增  同
                                        法官  林  開  任
                                        法官  蕭  權  閔
      右正本證明與原本無異
                                              書  記  官
中      華      民      國     九十     年      九      月      四      日


司法院資訊處製作；財團法人民間司法改革基金會備份。
